【裁判字號】    90,上訴,1040
【裁判日期】    901219
【裁判案由】    毒品危害防制條例
【裁判全文】
臺灣高等法院臺南分院刑事判決          九十年度上訴字第一四號  Ａ
      上  訴  人
      即  被  告  子  ○  ○
      選任辯護人  曾  仁  勇
      上  訴  人
      即  被  告  庚  ○  ○
      選任辯護人  洪  梅  芬  律師
      上  訴  人
      即  被  告  丁  ○  ○
      右二人共同
      指定辯護人  本院公設辯護人  戊  ○  ○
右上訴人等因違反毒品危害防制條例案件，不服臺灣臺南地方法院九十年度訴字第二
六三號中華民國九十年六月二十八日第一審判決（起訴案號：臺灣臺南地方法院檢察
署八十九年度偵字第一二一三一號），提起上訴，本院判決如左：
      主      文
原判決撤銷。
子○○共同連續販賣第一級毒品，累犯，處有期徒刑拾伍年，褫奪公權伍年。扣案之
安非他命肆佰玖拾貳點玖公克、海洛因陸拾壹點壹公克、海洛因零點肆肆公克（淨重
零點肆肆公克，包裝重壹點肆壹公克）、海洛因零點柒玖公克（淨重零點柒玖公克、
包裝重零點壹陸公克）、安非他命壹點陸公克（毛重壹點伍柒公克，淨重壹點參柒公
克）均沒收銷燬之；小塑膠袋壹包、電子秤壹臺、ＳＩＭ卡拾貳張、行動電話柒支均
沒收；販賣毒品所得新臺幣壹萬柒仟伍佰元沒收，如全部或一部不能沒收時，以其財
產抵償之。又共同持有第二級毒品，累犯，處有期徒刑伍月，大麻及大麻種子貳拾點
壹公克沒收銷燬之。應執行有期徒刑拾伍年參月，褫奪公權伍年。扣案之安非他命肆
佰玖拾貳點玖公克、海洛因陸拾壹點壹公克、大麻及大麻種子貳拾點壹公克、海洛因
零點肆肆公克（淨重零點肆肆公克，包裝重壹點肆壹公克）、海洛因零點柒玖公克（
淨重零點柒玖公克、包裝重零點壹陸公克）、安非他命壹點陸公克（毛重壹點伍柒公
克，淨重壹點參柒公克）均沒收銷燬之；小塑膠袋壹包、電子秤壹臺、ＳＩＭ卡拾貳
張、行動電話柒支均沒收；販賣毒品所得新臺幣壹萬柒仟伍佰元沒收之，如全部或一
部不能沒收時，以其財產抵償之。
庚○○共同連續販賣第一級毒品，累犯，處有期徒刑拾伍年，褫奪公權伍年。扣案之
安非他命肆佰玖拾貳點玖公克、海洛因陸拾壹點壹公克、海洛因零點肆肆公克（淨重
零點肆肆公克，包裝重壹點肆壹公克）、海洛因零點柒玖公克（淨重零點柒玖公克、
包裝重零點壹陸公克）、安非他命壹點陸公克（毛重壹點伍柒公克，淨重壹點參柒公
克）均沒收銷燬之；小塑膠袋壹包、電子秤壹臺、ＳＩＭ卡拾貳張、行動電話柒支均
沒收；販賣毒品所得新臺幣壹萬柒仟伍佰元沒收，如全部或一部不能沒收時，以其財
產抵償之。又共同持有第二級毒品，累犯，處有期徒刑伍月，大麻及大麻種子貳拾點
壹公克沒收銷燬之。應執行有期徒刑拾伍年參月，褫奪公權伍年。扣案之安非他命肆
佰玖拾貳點玖公克、海洛因陸拾壹點壹公克、大麻及大麻種子貳拾點壹公克、海洛因
零點肆肆公克（淨重零點肆肆公克，包裝重壹點肆壹公克）、海洛因零點柒玖公克（
淨重零點柒玖公克、包裝重零點壹陸公克）、安非他命壹點陸公克（毛重壹點伍柒公
克，淨重壹點參柒公克）均沒收銷燬之；小塑膠袋壹包、電子秤壹臺、ＳＩＭ卡拾貳
張、行動電話柒支均沒收；販賣毒品所得新臺幣壹萬柒仟伍佰元沒收之，如全部或一
部不能沒收時，以其財產抵償之。
丁○○、乙○○共同連續販賣第一級毒品，各處有期徒刑拾參年，均褫奪公權伍年。
扣案之安非他命肆佰玖拾貳點玖公克、海洛因陸拾壹點壹公克、海洛因零點肆肆公克
（淨重零點肆肆公克，包裝重壹點肆壹公克）、海洛因零點柒玖公克（淨重零點柒玖
公克、包裝重零點壹陸公克）、安非他命壹點陸公克（毛重壹點伍柒公克，淨重壹點
參柒公克）均沒收銷燬之；小塑膠袋壹包、電子秤壹臺、ＳＩＭ卡拾貳張、行動電話
柒支均沒收；販賣毒品所得新臺幣壹萬柒仟伍佰元均沒收之，如全部或一部不能沒收
時，以其財產抵償之。
      事      實
一、子○○曾於民國（下同）八十六年九月三十日因賭博罪，經本院判處有期徒刑五
    月，於八十六年十二月一日執行完畢；庚○○曾於八十六年間因違反麻醉藥品管
    理條例案件，經臺灣臺南地方法院判處有期徒刑六月，於八十七年八月二十四日
    執行完畢。其二人不知悔改，夥同丁○○、乙○○二人，自八十九年九月底某日
    起，至同年十月二十日止，共同集居在臺南縣永康市○○街四一五號六樓，基於
    販賣毒品之概括犯意，先由子○○、庚○○二人向辛○○（綽號「國泰」），以
    安非他命半公斤新臺幣（下同）十六萬元、海洛因一兩十二萬元之價格，販入第
    一級毒品海洛因六十一點六公克（扣除販賣後之重量約六十一點一公克）、第二
    級毒品安非他命半公斤（扣除販賣後之重量約四百九十二點九公克），再推由丁○○以其所有之0000000000號、乙○○以其所有之00000000
    00號行動電話與丙○○、己○○等吸毒者聯絡，計丁○○於八十九年九月底、
    同年十月十日、十月十八日下午四時許，在大橋派出所附近，以海洛因每小包三
    千元之價格，連續賣予丙○○海洛因三次；並於同年十月十八日，亦在大橋派出
    所附近，以海洛因每小包三千元、安非他命每小包二千五百元之價格，同時賣予
    己○○海洛因、安非他命一次；乙○○則於八十九年十月二十日下午五時許，經
    己○○以電話聯絡後，在臺南縣永康市○○街四一五號樓下，以海洛因每小包三
    千元之價格，賣予己○○，而為警當場查獲，並在乙○○身上查獲海洛因三包（
    淨重零點四四公克、包裝重一點四一公克）。另子○○及庚○○基於自己吸用之
    意思，向辛○○以大麻一盎司一萬二千元之價格，購入大麻及大麻種子，共買二
    十點一公克。經警於上址由丁○○承租，子○○與庚○○所居住房間之床頭櫃、
    置物臺內，分別查獲安非他命四百九十二點九公克、海洛因六十一點一公克、大
    麻及大麻種子二十點一公克、小塑膠袋一包、電子秤一臺、ＳＩＭ卡十二張、行
    動電話手機七支及九萬八千元；並在丁○○於上址放置雜物之房間內（公訴意旨
    誤為係丁○○之工作室）查獲海洛因約一點零公克（淨重零點七九公克、包裝重
    零點一六公克），及上址乙○○房間內查獲安非他命一點六公克（另自同址乙○○房間內查獲之其他白色粉末三包均非海洛因，公訴意旨誤為海洛因五點一公克
    ）。
二、案經臺南市警察局第三分局報告臺灣臺南地方法院檢察署檢察官偵查起訴。
      理      由
一、訊據上訴人即被告子○○等四人均矢口否認有右揭販賣毒品犯行。被告子○○辯
    稱：其僅持有並未販賣，扣案之毒品係庚○○所有，伊不知為何有該些毒品；並
    不認識丙○○、己○○云云。被告庚○○辯稱：伊沒有販賣，查獲毒品是我們向
    「國泰」購買自己吸食用的，因為一次買大量較便宜；扣案之電子秤、塑膠袋等
    物是「國泰」寄放在伊那裡的；伊並不認識丙○○、己○○；查獲之大麻是伊自
    己吸食用的云云。被告丁○○辯稱：伊只代庚○○交一個香煙盒子給一個人，不
    知係何物；是因曾經指證己○○持有槍枝，己○○才指證伊販賣毒品云云。被告
    乙○○辯稱：是己○○打電話給伊，伊並不知道他要作何事，而自伊身上搜出之
    毒品是伊自己吸食用云云。
二、經查：
（一）被告子○○、庚○○二人推由被告丁○○、乙○○販賣安非他命及海洛因予證
      人丙○○、己○○二人之事實，業據證人丙○○於警、偵訊中分別證稱：「只
      有向「阿弟仔」（即被告丁○○）在九月份（底）買一次一包三千元，十月份
      十日左右及八十九年十月十八日下午四、五點在大橋派出所附近向「阿弟仔」
      各買一次，每次都是三千元一包」、「他（按指丁○○）主動打電話給我，再
      約定地點交貨」等語（見臺南市警察局第三分局八十九年十月十九日偵訊筆錄
      ；偵查卷第一二二頁反面至第一二三頁）；證人己○○於警、偵訊中亦證稱：
      「所吸食之安非他命及海洛因係向綽號「阿弟仔」之人購買」、「八十九年十
      月十七、十八日左右在大橋三街向「阿弟仔」以新臺幣二千五百元買安非他命
      ，以新臺幣三千元買海洛因，時間是下午四、五點左右」、「八十九年十月二
      十日下午十七時左右以0000000000號（原判決誤載為000000
      0000號）電話打給「阿弟仔」到臺南縣永康市○○街，要買海洛因三千元
      ，結果是一個綽號「阿彬」（指被告乙○○）之人接的電話，是那個綽號「阿
      彬」之人拿下來販賣給我，當場被警察抓到」、「乙○○說要向「阿弟仔」拿
      出來賣我」（以上見臺南市警察局第三分局八十九年十月二十日訊問筆錄）、
      「每次向丁○○買每小包三至五千元，我向他買過海洛因及安非他命」（見偵
      查卷第三三六頁反面）等語明確，並於警局指認乙○○即販賣毒品給伊之「阿
      彬」無訛。
（二）被告子○○與被告庚○○係男女朋友關係，兩人同住一起，為被告子○○所自
      承，而被告庚○○於本院訊問時供稱：「（是否與子○○一起買的？）是的，
      我們是向國泰買的，於八十九年十月中旬（約十五日下午四、五點，但不確定
      時間）所買」、「當國泰抵達之後，再由子○○下樓帶他上來，上來後進入我
      們的房間談，約談了一個鐘頭，談完之後，我們就當場吸食了」等語，參諸被
      告丁○○於警訊時供稱：「查獲之毒品為庚○○所有，伊施用之毒品都是庚○○所給，因有人打電話向庚○○買毒品時，她便叫我過去，拿到樓下或約定地
      點交付，再將錢拿回去給她」、「當初庚○○拿香煙盒子給我轉交時，子○○
      那時在看電視，但我不知道他是否知道此事」等語，被告子○○於原審供稱：
      「（有無見到庚○○交錢給國泰？）有，我知道他們在買賣毒品，但我不清楚
      詳細情形，包括買多少？金額多少？」等語（見原審九十年三月十二日訊問筆
      錄），另被告庚○○於偵查中供稱警察查獲之安非他命、海洛英等物品是「國
      泰」寄放的，於原審則改稱「國泰」只寄放電子秤、塑膠袋而已，前後所供不
      一，顯有避重就輕之嫌等情，綜合觀之，被告庚○○確有委由被告丁○○販賣
      毒品之事實，而被告子○○既與被告庚○○共同生活，且有共同購買毒品之事
      實，並於被告庚○○委由被告丁○○轉交毒品時在場，則其實難諉為不知，足
      證渠等確有販賣毒品之犯意聯絡及行為分擔無訛。
（三）證人丙○○確曾於八十九年十月九日、十七日、十八日及十九日與被告丁○○
      密集連絡，有通聯記錄附卷可證；而被告丁○○、乙○○於原審審理時均供稱
      曾幫被告庚○○拿包裝好的東西至樓下給他人等情，核與證人己○○、丙○○
      證詞及被告乙○○拿毒品至樓下交付證人己○○時為警查獲等情，相互吻合，
      益證被告子○○、庚○○透過被告丁○○、乙○○二人販賣毒品等情應可採信
      。
（四）被告丁○○於原審審理時供稱：「（庚○○有叫你拿毒品給他人？）她是有拿
      一個香煙盒子要我轉交給一個人，那人給我三千元說是會錢叫我交給庚○○，
      我並沒有看香煙盒子內是什麼東西。我是去該處要向我哥哥拿錢租房子，要離
      開的時候，剛好庚○○從房內的電視的監視器頻道看到樓下有人，要我順便拿
      香煙盒子給那個人」、「（三千元如何給庚○○？）那天晚上回來時放在他們
      床上，當時庚○○在睡覺」等語（見原審九十年三月十五日訊問筆錄），衡諸
      常情，一般繳交會錢，焉有由房內電視之監視器頻道觀看樓下之人，再請人持
      「香煙盒」交予對方之理？且被告丁○○與該人既非熟識之輩，焉有將會錢交
      與被告丁○○，並由被告丁○○將「香煙盒」交予該人之理？況被告丁○○既
      於本院訊問時自承0000000000的行動電話是伊的，而證人丙○○於
      本院亦證稱：「係向丁○○購買毒品，未向其他人買過，警訊所說實在」等語
      ，則被告庚○○等推由被告丁○○販賣毒品之犯行，堪可認定。
（五）被告乙○○於原審審理時供稱：「（到樓下做什麼？）因己○○說他沒有毒品
      了」、「（為何約在子○○住處樓下？）因我當時在子○○那邊」等語（見原
      審九十年五月二十二日訊問筆錄），則被告乙○○既自承因己○○已無毒品，
      而與之相約子○○住處，核與證人己○○於警訊中證述：「是乙○○說要向「
      阿弟仔」拿出來賣我」等語，且係當場為警查獲等情相符（見臺南市警察局第
      三分局八十九年十月二十日警訊筆錄），益徵被告乙○○確有販賣第一級毒品
      海洛因之行為無誤；被告乙○○固辯稱：「（庚○○拿何物要你交給別人？）
      我不知道，但我確定那不是毒品」云云，則被告乙○○既不知係何物，又何能
      確定不是毒品？另被告乙○○又辯稱：「己○○在電話中並未向伊說要買毒品
      ，他只是一直叫伊下去，伊正好要回家，就下去看看」云云，衡諸己○○是要
      去購買毒品，則其若未接獲毒販本人，而僅叫一不知情之人下樓，如何能達其
      購買毒品之目的，顯不合理，且當場所查獲之物確屬第一級毒品海洛因無訛，
      有法務部調查局鑑驗通知書一紙在卷可考，並據己○○證述明確，已如前述，
      另證人即警員癸○○於本院證稱：「當時是先查到己○○，而己○○打機子給
      子○○、庚○○，但是由乙○○接聽的，東西是乙○○拿下來的」等語，是被
      告乙○○販毒之事實，應可認定，其所辯顯係避就之詞，不可採信。
（六）扣案被告庚○○所寫之小紙條上明確記載龍三六○○○、一○○○○、五○○○．．．二寶三○○○○、五錢及建成九○○○等文字，顯見上開紙條中乃有
      關購買者、購買金額及數量之記載，被告庚○○固辯稱是會錢或借款云云，然
      則何以所記載之金額差異甚多，復未記明係幾人會、何時起會、何時止會及關
      於會員繳交會款之日期等一般民間合會應記明之事項，均顯與常情有違，且被
      告庚○○不惟未將所繳交之會錢數額記於會單上，而由被告丁○○放置於床上
      ，亦均違反常理，復觀諸上開紙條上記載「五錢」之字樣乙節，益徵被告庚○○前揭所辯，尚非可採，雖證人甲○○（即綽號「二寶」者）於本院訊問時證
      稱：「有欠庚○○約二、三萬元，及向她借金子送女朋友，在去年借的」云云
      ，然查被告庚○○並非銀樓業者，亦未從事黃金買賣為業，而扣案之字條上記
      載人數眾多，金額不一，已如上述，衡情斷不可能出借財物如此密集，是上揭
      紙條上所載「五錢」應係記載毒品之數量無訛，證人甲○○所證應係迴護之詞
      ，不可遽信。
（七）本件查獲之毒品數量龐大，且有電子秤一臺及小塑膠袋一包等物，徵諸被告子
      ○○、庚○○在極短之時間內販入大量之海洛因、安非他命，絕非短期內其二
      人身體所得負荷之全部施用量；而海洛英、安非他命價格昂貴，購入後如久未
      吸用，又將受潮而影響施用品質，被告應無僅為自己施用而存放之理，復依一
      般小額毒品交易慣例，多以一錢或半錢之重量作為單位，是被告所持有之安非
      他命四百九十二點九公克、海洛因六十一點一公克，數量非微，其確有販賣之
      主觀犯意極為明顯；其次，一般施用安非他命者每次僅需不足零點一公克之微
      量已足，倘若施用過量則會有致命之虞，被告所持有之上開毒品，均顯已超乎
      一般吸毒者施用量之範圍，已如前述，是被告庚○○所辯查獲之上揭物品係供
      己吸食云云，被告子○○稱係他人所置放云云，均委無可採。
（八）扣案大麻及大麻種子係購自辛○○供自己所用，業據被告庚○○供陳在卷，而
      被告子○○與被告庚○○均係實際上同住於臺南縣永康市○○街四一五號六樓
      之三，扣案大麻及大麻種子則係由渠等居住之房間內所查獲，而該房間既係在
      被告子○○及被告庚○○所實力支配管理之下，是就持有大麻及大麻種子之部
      分，被告子○○實難諉為不知之理，其主觀上與被告庚○○均有持有大麻及大
      麻種子之犯意聯絡，可堪認定。
（九）證人陳德勝於原審審理時證稱：「（有無於八十九年八月七日至新化農會、台
      新銀行領取共三十萬元給庚○○？）有」、「（何時知道庚○○販賣毒品？）
      他向我說要頂下一家鞋店需要該筆錢，拿了錢之後就失去聯絡，後來警察通知
      我，我才知道他因毒品案被抓了」、「我不知道他拿那些錢是要做什麼」等語
      （見原審九十年五月二十二日訊問筆錄），是關於上開三十萬元，尚無其他積
      極證據足證係販買毒品所得，應不予沒收。
（十）送驗證物鑑驗結果：一、安非他命，四百九十二點九公克（子○○持有），經
      拆封檢視共有六十六包，予以編號一至六六。其中，編號九、十、十一以塑膠
      瓶裝；其餘均以塑膠袋裝。（一）總毛重四百七十九點三八公克，總淨重四百
      三十三點二四公克，共取一點一零公克供鑑驗，總餘四百三十二點一四公克。
      （二）編號一至六六：（１）經呈色試驗結果：均呈”甲基安非他命”（Ｍｅ
      ｔｈａｍｐｈｅｔａｍｉｎｅ）陽性反應。（２）經抽樣編號１、２、１５、
      １８、２０、３６、４０、５２、５５、５９以氣相層析質譜分析：均未檢出
      一級毒品”海洛因”（Ｈｅｒｏｉｎ）或”嗎啡”（Ｍｏｒｐｈｉｎｅ）成份
      。（３）經抽樣編號１、２、１６、２２、２３、３４、３７、４５、４７、
      ４９以核磁共振分析：均檢出二級毒品”甲基安非他命”（Ｍｅｔｈａｍｐｈ
      ｅｔａｍｉｎｅ）成份。均未檢出一級毒品”海洛因”（Ｈｅｒｏｉｎ）或”
      嗎啡”（Ｍｏｒｐｈｉｎｅ）成份。（４）平均純度約為百分之九六點七。
      二、安非他命一點六公克（乙○○持有）：（一）毛重一點五七公克，淨重一
      點三七公克，取零點一一公克供鑑驗，餘一點二六公克。（二）檢出二級毒品
      ”甲基安非他命”（Ｍｅｔｈａｍｐｈｅｔａｍｉｎｅ）成份。未檢出一級毒
      品”海洛因”（Ｈｅｒｏｉｎ）或”嗎啡”（Ｍｏｒｐｈｉｎｅ）成份。三、
      送驗白粉（子○○持有）：三包均含第一級第六項毒品海洛因成分，合計淨重
      零點四四公克（包裝重一點四一公克）；送驗白粉十五包均含第一級第六項毒
      品海洛因成分，合計淨重四二點五八公克（包裝重十一點九九公克），純度百
      分之六九點六四，純質淨重二九點六五公克；送驗煙草七包均含第二級第二十
  四項毒品大麻成分，合計淨重十四點五三公克（包裝重五點一二公克）；送驗
      白粉含第一級第六項毒品海洛因成分，淨重零點三七公克（包裝重零點三七公
      克）；送驗證物鑑驗結果：１、毛重零點八六公克，淨重零點六六公克，取零
      點一零公克供鑑驗，餘零點五六克，‧‧‧，２、檢出二級毒品”甲基安非他
      命”（Ｍｅｔｈａｍｐｈｅｔａｍｉｎｅ）成份。未檢出一級毒品”海洛因”
      （Ｈｅｒｏｉｎ）或”嗎啡”（Ｍｏｒｐｈｉｎｅ）成份；一、送驗白粉含第
      一級毒品海洛因成分，淨重零點零一公克（包裝重零點三七公克）。二、送驗
      殘渣袋二個經檢驗結果有海洛因殘留，合計袋重零點九四公克；送驗白粉含第
      一級毒品海洛因成分，淨重為零點七九公克（包裝重零點一六公克），均有法
      務部調查局鑑驗通知書十二紙在卷足資佐憑。此外，復有扣案之安非他命四百
      九十二點九公克、海洛因六十一點一公克、大麻及大麻種子二十點一公克、小
      塑膠袋一包、電子秤一臺、海洛因約一點零公克（淨重零點七九公克、包裝重
      零點一六公克）在卷足資佐憑，而被告乙○○身上所查獲之毒品確係海洛因三
      包（淨重零點四四公克、包裝重一點四一公克），於前開地址之被告乙○○房
      間內所查獲之毒品則係安非他命一點六公克（毛重一點五七公克，淨重一點三
      七公克）；另自上址被告乙○○房間內查獲之白色粉末三包（合計淨重三點五
      二公克，包裝重一點一五公克），並非海洛因（公訴意旨認於前揭房間內所查
      獲之白色粉末三包為「海洛因五點一公克」，容有誤會）等情，均有法務部調
      查局鑑定通知書三紙在卷可考。而扣案之物，除上開自被告乙○○身上所查獲
      者係海洛因，及自被告乙○○房間內查獲者係安非他命（另自被告乙○○房間
      內所查獲之白色粉末三包並非海洛因）外，其餘所查獲而扣案之毒品，確為安
      非他命、海洛因、大麻及大麻種子等情，均有法務部調查局鑑定通知書十二紙
      在卷可參。
（十一）綜上所述，被告四人所辯均係卸責之詞，不足採信，本件事證明確，被告四
        人犯行均堪以認定，應依法論科。
（十二）被告庚○○辯稱曾舉發毒品來源壬○○、辛○○等人，應依毒品危害防害條
        例第十七條規定予以減刑云云，惟本院並查無壬○○、辛○○有販賣毒品與
        庚○○及因庚○○之供述而破獲之事實，被告庚○○亦未舉出確切證據以實
        其說，尚難遽以減輕其刑。
三、海洛因、安非他命因物稀價昂，且為政府嚴予查緝之違禁物，凡販賣毒品者，苟
    無利可圖，應無甘冒被供出來源或被檢警查緝法辦之危險而平價供應他人之理，
    因此其販入之價格必較出售之價格低廉，或以同一價格販賣而減少毒品之份量，
    而有從中賺取買賣價差牟利之意圖及事實，應屬合理之認定，倘無差額利潤可圖
    ，衡情其應不致於甘冒風險，無端平白將毒品給與他人施用之可能。基上說明，
    堪認本件被告四人販入海洛因、安非他命之價格必較販出之價格為低，而有從中
    賺取差額利潤圖利之事實，是被告四人均有營利意圖甚明。
四、核被告子○○、庚○○、丁○○、乙○○販賣海洛因及安非他命予丙○○、己○○等人，所為均係犯毒品危害防制條例第四條第一項及第二項之販賣第一級毒品
    海洛因、第二級毒品安非他命之罪，被告庚○○、子○○事先購入海洛因及安非
    他命，推由被告丁○○、乙○○販賣，均係參與分擔構成要件行為之實施，且有
    犯意之聯絡及行為之分擔，均為共同正犯。又被告四人販賣海洛因及安非他命前
    之持有海洛因及安非他命之行為，應為販賣之高度行為所吸收，不復另論。被告
    四人前後多次販賣毒品之犯行，時間緊接，方法相同，所犯係構成要件相同之罪
    名，顯係基於概括犯意所為，為連續犯，應各依刑法第五十六條之規定論以一罪
    ；而被告子○○曾於八十六年九月三十日因賭博罪，經本院判處有期徒刑五月，
    於八十六年十二月一日執行完畢，被告庚○○曾於八十六年間因違反麻醉藥品管
    理條例案件，經臺灣臺南地方法院判處有期徒刑六月，於八十七年八月二十四日
    執行完畢，均有臺灣高等法院被告全國刑案紀錄表在卷足考，其等於五年內再犯
    本件有期徒刑以上之罪，為累犯，本均應依法就被告四人之刑加重之，被告子○○、庚○○部分並應遞加重之，惟販賣第一級毒品者，其法定本刑為死刑或無期
    徒刑，依刑法第六十五條第一項之規定不得加重，爰均不予加重，併此敘明。另
    被告四人於八十九年十月十八日，在大橋派出所附近，以海洛因每小包三千元、
    安非他命每小包二千五百元之價格，同時賣予己○○海洛因、安非他命一次，係
    以一行為同時觸犯毒品危害防制條例第四條第一項、第二項之罪，為想像競合犯
    ，應依刑法第五十五條前段之規定，從一重之毒品危害防制條例第四條第一項處
    斷。次按大麻屬毒品危害防制條例第二條第二項第二款之第二級毒品，被告庚○○、子○○共同持有大麻、大麻種子，均係犯同條例第十一條第二項持有第二級
    毒品及第十四條第四項持有大麻種子罪。被告二人間有犯意之聯絡及行為之分擔
    ，為共同正犯。渠等以一持有行為，同時觸犯第十一條第二項、第十四條第四項
    之罪，為想像競合犯，應依刑法第五十五條前段之規定論以毒品危害防制條例第
    十一條第二項之持有第二級毒品罪（公訴意旨認僅被告庚○○單獨持有大麻、大
    麻種子及漏未引用同條例第十一條第二項論處持有第二級毒品大麻罪，容有未洽
    ，惟此部分既於犯罪事實欄內已有記載，本院自得依法審理）。又被告四人事先
    謀議，推由被告丁○○、乙○○販賣第一級毒品及第二級毒品，其中推由被告乙○○販賣第一級毒品及第二級毒品部分，係以一行為觸犯數罪名，應依刑法第五
    十五條之規定，論以想像競合犯，而從一重之販賣第一級毒品罪處斷，公訴意旨
    認該部分係犯意各別，構成要件不同，應予分論併罰，亦有未洽。又被告庚○○
    、子○○所犯上開販賣第一級毒品（海洛因）、第二級毒品罪（安非他命）部分
    ，經從一重之販賣第一級毒品罪處斷後，該販賣第一級毒品罪（海洛因）與持有
    第二級毒品罪（大麻）二罪間，犯意各別，行為各異，應予分論併罰。惟參酌本
    件被告四人販賣毒品海洛因、安非他命之犯行僅有四、五次，次數不多、販賣之
    時間亦僅一個多月即遭警查獲，販出之數量非鉅，所得利益亦非多，與坊間大盤
    商之動輒大量以海洛因磚塊販賣或轉讓毒品者尚屬有別，情輕法重，如予宣告最
    輕法定刑無期徒刑，仍顯屬過重，其犯罪情節衡情尚不無可憫之處，爰依刑法第
    五十九條之規定減輕其刑。
五、原審予以論罪科刑固非無見，惟原判決主文及理由既認定被告庚○○及子○○共
    同持有大麻及大麻種子，並非供販賣之用，惟事實欄內卻認被告子○○、庚○○
    二人共同基於販賣毒品之概括犯意，向辛○○以大麻一盎司一萬二千元（共買二
    十點一公克）之價格，販入大麻及大麻種子，其理由之認定與事實之記載相互矛
    盾，顯不足為適用法律之依據，自有未洽，又扣案之ＦＭ２七顆，縱屬違禁物，
    惟與本案之犯罪並無關係，應移由檢察官另行偵辦，原審併予宣告沒收，亦有違
    誤。被告等四人上訴否認犯罪，雖無可取，惟原判決既有上開可議之處，自應由
    本院將原判決予以撤銷改判，另為適法之判決。爰審酌被告子○○、庚○○犯罪
    之動機、目的係貪圖不法利益、且為販賣毒品之主謀、手段、所得利益、因販賣
    毒品所生對社會之戕害、犯罪後態度等一切情狀，被告丁○○、乙○○犯罪之動
    機、目的係貪圖不法利益、手段、僅係被告子○○、庚○○販賣毒品手足之延長
    、所得利益、因販賣毒品所生對人體健康之危害、對社會所造成之深遠影響、犯
    罪後態度等一切情狀，分別量處如主文第二至四項所示之刑，其中被告子○○、
    庚○○部分並定渠等應執行之刑，以資懲儆。至臺灣臺南地方法院檢察署九十年
    五月三十一日南檢玲仁八九偵○一三七九三字第○二九六七八號函之偵訊筆錄僅
    係供法院參酌，核其性質非併案；而被告庚○○於原審審理時固自承持有大麻係
    供己施用等語（見原審九十年六月十四日審理筆錄），惟施用第二級毒品與販賣
    第二級毒品之犯罪不法構成要件相異，非同一社會基本事實，無從依刑事訴訟法
    第三百條為法條之變更，而此部分既未經檢察官提起公訴，本院自無從併予審酌
    ；另自被告乙○○房間內查獲之白色粉末三包經檢驗結果均未發現毒品成分（合
    計淨重三點五二公克，包裝重一點一五公克），有法務部調查局鑑定通知書一紙
    在卷可考，惟公訴意旨認係販賣毒品前之階段行為，此部分爰不另為無罪之諭知
    ，均附此敘明。又依被告四人所犯販賣毒品之性質，本院認有褫奪公權之必要，
    均併予宣告褫奪公權五年。另被告四人販賣毒品所得一萬七千五百元應依法宣告
    沒收之，如全部或一部不能沒收時，以其財產抵償之。扣案之安非他命四百九十
    二點九公克、海洛因六十一點一公克、大麻及大麻種子二十點一公克、海洛因約
    一點零公克（淨重零點七九公克、包裝重零點一六公克）、海洛因三包（淨重零
    點四四公克、包裝重一點四一公克）、安非他命一點六公克（毛重一點五七公克
    ，淨重一點三七公克），均係查獲之毒品，爰依毒品危害防制條例第十八條第一
    項前段之規定，均沒收銷燬之；扣案之電子秤一臺、小塑膠袋一包、行動電話七
    支、ＳＩＭ卡十二張，係供犯罪所用之物，為被告子○○、庚○○所有，有扣押
    物品清單二紙在卷足稽，應依毒品危害防制條例第十九條第一項前段之規定，宣
    告沒收。至ＦＭ２七顆、酒精燈四個、吸管九支、捲煙器一個、注射針筒四支、
    瓦斯噴槍一支、吸食工具五組、大型吸食工具二支，固係違禁物或供施用毒品之
    器具，有扣押物品清單二紙在卷可佐，惟均非供犯本罪販賣第一級毒品、第二級
    毒品所用，另自被告乙○○房間內所查獲之白色粉末三包並未發現毒品成分（合
    計淨重三點五二公克，包裝重一點一五公克），故均不予沒收；另金融卡二張及
    九萬八千元，係被告子○○、庚○○所有，固亦有扣押物品清單一紙在卷可憑，
    惟尚無法證明均係供犯罪所用之物或因犯罪所得之物，爰不另行宣告沒收，附此
    敘明。
六、被告丁○○經合法傳喚無正當理由而不到庭，爰不待其陳述逕行判決。
據上論斷，應依刑事訴訟法第三百六十九條第一項前段、第三百六十四條、第三百七
十一條、第二百九十九條第一項前段，毒品危害防制條例第四條第一項、第二項、第
十一條第二項、第十四條第四項、第十八條第一項前段、第十九條第一項前段，刑法
第十一條、第二十八條、第五十六條、第五十五條、第四十七條、第三十七條第二項
、第五十一條第五款、第五十九條，判決如主文。
本件經檢察官許仲瑩到庭執行職務。
中    華    民    國      九十      年      十二      月      十九      日
                                  臺灣高等法院臺南分院刑事第四庭
                                      審判長法官  陳    義    仲
                                            法官  蔡    崇    義
                                            法官  徐    財    福
右正本證明與原本無異。
如不服本判決，應於判決送達後十日內向本院提出上訴狀，其未敘述理由者並應於提
出上訴狀後十日內向本院補提理由書（應附繕本)。
                                      法院書記官  王    全    龍
中    華    民    國      九十      年      十二      月      二十      日


司法院資訊處製作；財團法人民間司法改革基金會備份。
